臺灣高等法院刑事判決　　　　　　　　94年度上訴字第2140號
上　訴　人
即　被　告　甲○○
上列上訴人因毒品危害防制條例案件，不服臺灣板橋地方法院94
年度訴字第715號，中華民國94年5月31日第一審判決（起訴案號
：臺灣板橋地方法院檢察署93年度毒偵字第4893號、94年度毒偵
字第1415），提起上訴，本院判決如下：
    主  文
原判決撤銷。
甲○○連續施用第一級毒品，累犯，處有期徒刑拾月；扣案之第
一級毒品海洛因淨重拾點肆玖公克沒收銷燬之；包裹上開海
洛因之包裝袋肆拾陸個、注射針筒拾捌支均沒收。又連續施用第
二級毒品，累犯，處有期徒刑陸月；扣案之第二級毒品安非他命
驗餘淨重拾壹點玖伍公克沒收銷燬之；包裹上開安非他命之包裝
袋個、吸食器壹組、塑膠吸管壹支均沒收。應執行有期徒刑壹
年貳月；扣案之上開海洛因、安非他命均沒收銷燬之；包裝袋肆
拾玖個及上開注射針筒、吸食器、塑膠吸管均沒收。
    事  實
一、甲○○前因違反肅清煙毒條例案件及違反麻醉藥品管理條例
    案件，經原審分別判處有期徒刑3年7月、9月確定，上開兩
    罪並經原審裁定應執行有期徒刑4年3月，於87年2月6日入監
    執行，於90年3月30日縮短刑期假釋出監，91年3月9日假釋
    期滿執行完畢。又於86年間，因施用第一級毒品案件，經原
    審於87年10月15日裁定送勒戒處所觀察、勒戒後，認無繼續
    施用毒品之傾向，於87年8月19日觀察勒戒執行完畢釋放出
    所，並經原審以87年度訴字第638號判決免刑確定。詎猶不
    知悔改，仍未戒除毒癮，於前述觀察、勒戒執行期滿釋放後
    五年內，復分別基於施用第一級毒品海洛因（下稱海洛因）
    及第二級毒品安非他命（安非他命）之概括犯意，自91年11
    月間某日起至94年2月24日某時止，在其臺北縣蘆洲市○○
    路336巷19弄4號住處等處，先後以注射針筒注射之方式，施
    用海洛因多次，或以將安非他命放入吸食器燃燒成煙霧後吸
    食之方式，連續施用安非他命多次。嗣分別於（一）93年10
    月20日17時許，在臺北縣蘆洲市○○街45號前為警查獲，並
    自其自小客車內扣得以其所有之包裝袋包裹之海洛因24包（
    淨重11.15公克）；（二）94年2月24日10時40分許，在臺北
    縣蘆洲市336巷19弄4號查獲，並當場扣得以其所有之包裝袋
    包裹之海洛因22包（淨重22.34公克）、安非他命3包（總淨
    重11.98公克，驗餘淨重11.95公克），所有供施用海洛因所
    用之注射針筒18支、所有供施用安非他命之吸食器1組、塑
    膠吸管1支等物。
二、案經臺北縣政府警察局土城分局及臺北市政府警察局中正第
    二分局報請臺灣板橋地方法院檢察署檢察官偵查起訴。
    理  由
一、上訴人即被告甲○○經傳喚，未據到庭。惟查，上開犯罪事
    實，業據被告於原審供認不諱，並有如事實欄所載之白粉46
    包、晶體物3包及注射針筒、吸食器、塑膠吸管等物扣案可
    稽。上開白粉經送法務部調查局鑑驗，均檢出海洛因成分（
    其中24包淨重11.15公克，另22包淨重22.34公克），有該局
    93年11月23日調科壹字第060009074號及94年4月19日調科壹
    字第060009679號鑑定通知書各1紙足佐（見毒偵字第4893號
    卷第55頁、原審卷第35頁）。晶體物3包亦均檢出安非他命
    成分（總淨重11.98公克，驗餘淨重11.95公克），有臺北市
    政府警察局94年6月14日北市鑑毒字第133號鑑驗通知書可參
    （見本院卷第32頁）。其先後二次為警查獲時所採集之尿液
    ，經送臺灣檢驗科技股份有限公司、臺灣尖端先進生技醫藥
    股份有限公司以酵素免疫分析法（EIA）初步檢驗及氣相層
    析質譜儀法（GC/MS）確認檢驗結果，均確呈安非他命類及
    嗎啡陽性反應，亦有上開公司分別於93年11月11日、94年3
    月4日出具之濫用藥物尿液檢驗報告及濫用藥物檢驗報告各
    一紙可考。被告之自白與事實相符，堪予採信。又被告前因
    施用毒品案件，經原審以87年度訴字第638號裁定送觀察、
    勒戒後，認無繼續施用毒品之傾向，於87年8月19日執行完
    畢釋放出所，並由原審於87年10月15日以87年度訴字第638
    號判決免刑確定，有本院被告前案紀錄表乙份可憑，足認被
    告於前開觀察、勒戒執行完畢釋放後，5年以內再犯
    本件施用毒品之事證明確，犯行堪以認定。
二、查海洛因、安非他命係毒品危害防制條例第2條第2項第1款
    、第2款所明定之第一級、第二級毒品，不得持有及施用。
    核被告所為，係犯上開條例第10條第1項之施用第一級毒品
    罪及同條第2項之施用第二級毒品罪。其持有海洛因、安非
    他命之低度行為，分別為施用之高度行為所吸收，均不另論
    罪。先後多次施用海洛因、安非他命之犯行，均時間緊接，
    所犯構成要件相同，顯各係基於概括犯意而反覆為之，為連
    續犯，應分別依刑法第56條規定，以一罪論，並均加重其刑
    。所犯上開二罪，犯意各別，行為互殊，應予分論併罰。被
    告有如事實欄所載之前案，於91年3月9日假釋期滿執行完畢
    ，有本院被告前案紀錄表可參，其於有期徒刑執行完畢5年
    內，再犯有期徒刑以上之上開2罪，為累犯，應依刑法第47
    條之規定，均遞加重其刑。
三、原審據以論科，雖非無見。然查，原判決就被告用供施用安
    非他命所用之塑膠吸管1支，併於所宣告之施用第一級毒品
    罪刑項下諭知沒收，及對於包裹上開海洛因、安非他命之包
    裝袋，漏未依刑法第38條第1項第2款規定為沒收之宣告，均
    有違誤。被告未據理由上訴，固無可取。惟原判決既有可議
    ，即屬無可維持，應予撤銷改判。爰審酌被告曾因施用毒品
    而觸法，經觀察、勒戒後獲免刑判決之寬典，應知所惕勵，
    對於施用毒品危害及其違法性，當有明確認識，詎仍因自制
    力薄弱，並漠視法令禁制，而連續再犯本案，顯不知悛悔，
    應嚴予非難，兼衡被告所施用者係足以導致精神障礙、性格
    異常，甚至造成生命危險之毒品，戕害一己之身體健康，更
    進而危及社會秩序，惟衡量被告犯後已坦承犯行，態度尚稱
    良好等一切情狀，各量處如主文第2項所示之主刑，並定其
    應執行之刑為有期徒刑一年二月。扣案之海洛因淨重11.15
    公克、淨重22.34公克（共計33.49公克）及安非他命驗餘淨
    重11.95公克，均係查獲之第一級、第二級毒品，依毒品危
    害防制條例第18條第1項前段規定，不問屬於犯人與否，均
    應宣告沒收銷燬之。包裹上開海洛因之包裝袋46個及注射針
    筒18支，為被告施用海洛因所用之物；包裹上開安非他命之
    包裝袋3個、吸食器1組、塑膠吸管1支，係被告施用安非他
    命所用之物；且均為其所有，已據被告供明，均依刑法第38
    條第1項第2款規定諭知沒收之。至電子秤2個，並無證據證
    明與本案犯罪有何關連性，自不得併予沒收，附此敘明。
四、被告經合法傳喚，無正當理由不到庭，不待其陳述，逕行判
    決。
據上論斷，應依刑事訴訟法第369條第1項前段、第364條、第371
條、第299條第1項前段、毒品危害防制條例第10條第1項、第2項
、第18條第1項前段，刑法第11條、第56條、第47條、第51條第5
款、第38條第1項第2款，判決如主文。
本案經檢察官鄭龍照到庭執行職務。
中　　華　　民　　國　　94　　年　　8　　月　　12　　日
　　　　　　　　　刑事第二十一庭審判長法　官  溫耀源
　　　　　　　　　　　　　　　　　　  法　官  邱同印
　　　　　　　　　　　　　　　　　　  法　官  吳  燦
以上正本證明與原本無異。
第一級毒品部分如不服本判決，應於收受送達後十日內向本院提
出上訴書狀，其未敘述上訴之理由者並得於提起上訴後十日內向
本院補提理由書（均須按他造當事人之人數附繕本）。
第二級毒品部分不得上訴。
          　　　　　　　　　　　　　 書記官  陳靜姿
中　　華　　民　　國　　94　　年　　8 　　月　　12　　日
附錄：本案論罪科刑法條全文
毒品危害防制條例第10條
施用第一級毒品者，處六月以上五年以下有期徒刑。
施用第二級毒品者，處三年以下有期徒刑。
